臺灣高雄地方法院刑事判決　　　　　　　　　　　　八十九年度訴字第二八八六號
　　公　訴　人　臺灣高雄地方法院檢察署檢察官
　　被　　　告　丙○○
　　　　　（原名廖榮宗）
　　選任辯護人　張賜龍
　　　　　　　　郭淑萍
右列被告因殺人未遂案件，經檢察官提起公訴（八十九年度偵緝字第一一三九號），
本院判決如左：
    主  文
丙○○殺人未遂，處有期徒刑伍年貳月。
    事  實
一、丙○○（原名廖榮宗）前於民國八十八年九、十月間，前往高雄市鹽埕區○○○
    路戊○○（起訴書誤載為蘇紹和）所經營之「二十一世紀酒店（原店名金錢豹）
    」消費，並積欠消費款項約新台幣（下同）二十多萬元。嗣於八十九年三月九日
    凌晨二時二十分許，丙○○前往高雄市○○○路一七八號二樓「法蘭名歌鋼琴酒
    吧」與戊○○商談上開債務，雙方因而發生爭執，丙○○即徒手掌毆戊○○乙下
    ，並稱：「兄弟最近不好，討什麼錢，沒跟你翻桌已經不錯了」等語，戊○○要
    求丙○○聲量放低，丙○○因而心生不滿，竟基於殺人之犯意，持其所有預先藏
    放之短刀乙支，反手握刀（刀尖向下）朝戊○○之左上臂及左胸等部分猛刺數刀
    ，後為在場不詳姓名之友人架開，丙○○仍殺意未消，復持刀猛刺戊○○之左手
    前臂及左腳數刀，因而造成戊○○受有「左前胸切割傷二處（分別為六公分、六
    公分）、左上臂切割傷一處五公分（深及肌肉）、左下肢切割傷三處（分別為五
    公分、三公分、八公分）、左手背切割傷二公分、左側外傷性氣胸」等傷害，幸
    經上址店內人員將戊○○送醫救治，經醫院緊急施行手術後，戊○○始倖免於難
    。
二、案經高雄市政府警察局新興分局報告台灣高雄地方法院檢察署檢察官偵查起訴。
    理  由
一、訊據被告丙○○固坦認確前於八十八年九、十月間，前往高雄市鹽埕區○○○路
    「二十一世紀酒店（原店名金錢豹）」消費，並積欠消費款項約二十多萬元，而
    於八十九年三月九日凌晨二時二十分許，在上址「法蘭名歌鋼琴酒吧」與告訴人
    戊○○商談上開債務，並確其持刀造成告訴人受有如上傷害之事實不諱，惟矢口
    否認有何上開犯行，辯稱：當日伊係遭不詳姓名之人押至上址「法蘭名歌鋼琴酒
    吧」，並無與人同行，他們稱錢不還即無法離開，並有人持水果刀，伊當時非常
    緊張，即奪刀拉戊○○欲離去，因如此即可擋住他們的人，因戊○○反抗，故因
    而刺傷戊○○之左上臂，伊並不知其左胸之傷何來云云。惟查：
  (一)被告確前於八十八年九、十月間，前往高雄市鹽埕區○○○路「二十一世紀酒店
    （原店名金錢豹）」消費，並積欠消費款項約二十多萬元，而於八十九年三月九
    日凌晨二時二十分許，在上址「法蘭名歌鋼琴酒吧」與告訴人戊○○商談上開債
    務，並確其持刀造成戊○○受有如上傷害之事實，業據被告於警訊及本院審理時
    供承不諱，核與證人戊○○於警訊及偵、審時證述之情節大致相符，並有診斷證
    明書乙紙附卷可稽；是此部分之事實，堪信為真實。
  (二)證人戊○○於警訊及偵、審時證稱：於八十九年三月九日凌晨二時二十分許，在
    高雄市○○○路一七八號二樓「法蘭名歌鋼琴酒吧」內，被告與綽號「小龍」及
    「丁○○」三人共同前來，欲與伊商談債務問題，其間被告對伊稱為何要對他催
    討債務，並拍桌大聲叫囂：「兄弟最近不好，討什麼錢，沒跟你翻桌已經不錯了
    」等語，伊請被告小聲點，被告即持預藏之刀攻擊伊，造成伊左胸等部位受有傷
    害等語，並證人即在場之甲○○於偵查及本院審理時證述：伊當時負責外場業務
    ，離案發處約二十公尺，因燈光昏暗，僅見被告繞著桌子欲追打告訴人，伊見並
    無人制止，後見告訴人坐在椅子上，並見被告右手握拳頭，手上不知拿什麼物品
    ，朝告訴人上半身攻擊，即見戊○○流血，伊即離開請主管處理，後即聽說蘇某
    已送醫，而之前被告與告訴人二人是否有爭吵，伊並不清楚等語，證人即在場之
    乙○○於偵查時證陳：伊當時係坐在隔壁桌，背對他們，有聽見被告與蘇某爭吵
    ，並越吵越大聲，伊轉頭看，見戊○○坐在椅子上，被告朝其身上打，當時在被
    告身旁有二、三位年輕人，不知道在幹什麼，當蘇某遭攻擊時，有聽見那二、三
    名年輕人稱不要這樣子等語，證人即在場之張思齊於本院審理時證述：伊因聽到
    酒杯摔破聲而出來觀看，即見戊○○以衣服遮住傷口，就自後門將告訴人送醫，
    而伊並不知任人為被告，僅見他們一同離去，並聽蘇某稱是其中一人刺傷他的，
    而伊店內並無使用刀器等語，又經檢察官及本院勘驗現場錄影帶結果：該錄影帶
    為四分割畫面，右上角為案發時現場，被告及告訴人所在位置為右上畫面之右下
    方，畫面中僅拍攝一名身材粗壯、身著深色上衣之男子，被告與戊○○並不在拍
    攝範圍內，該男子坐在長沙發上，並無其他動作，四分鐘後告訴人出現畫面，坐
    在該男子旁邊，但被告仍不在拍攝範圍內，但可見該男子與告訴人正與某人交談
    ，約二分半鐘後，被告起身走向戊○○，被告所在位置在該男子右手方，與蘇某
    中間相隔該男子，被告先打蘇某耳光，此時被告並無持任何物品，畫面上又出現
    另一名身著白衣男子，與先前該男子一併阻止被告，被告離開畫面，至此蘇某身
    上並無傷，之後二十秒被告持刀衝向戊○○，先有二刀刺向告訴人左上臂，均未
    刺中，蘇某向畫面左方略為閃躲，該著深色上衣男子從旁阻止，拉住被告左臂，
    被告向蘇某刺第三刀時畫面改為全畫面，被告刺中告訴人左胸，事後又連續以五
    刀刺向告訴人左手前臂及左腳，其中被告左手被該著深色上衣男子及告訴人抓著
    ，戊○○並以雙腳將被告踢開，後被告經該著深色上衣男子帶離畫面，蘇某起身
    以右手遮住左胸口，來回走動，被告被該著深色上衣男子架住後又再次衝向戊○
    ○等情，有勘驗筆錄二紙在卷可按、及錄影帶二卷為證，且上開錄影帶經送請內
    政部警政署刑事警察局鑑定結果：就本局目前現在之剪輯設備，仍無法看出該錄
    影帶有無剪接，唯另有塗佈溶液於磁帶上之破壞性方法可試行檢視，但可能造成
    若干破壞性等情，有該局九十年二月十三日（九○）刑鑑字第五五五一號函在卷
    可稽。
  (三)綜據上述事證以觀，苟如被告所言，其係遭不詳姓名之人押至上址「法蘭名歌鋼
    琴酒吧」，並無與人同行，告訴人等人稱錢不還即無法離開，且由其奪取告訴人
    同夥之人所持之水果刀，則被告持刀攻擊告訴人時，上開著深色上衣及白色上衣
    之二名男子，豈會僅稱「不要這樣子」，並無奪取被告所持水果刀，亦無對被告
    施以任何行為，而使被告有再度持水果刀攻擊告訴人之機會？且依上開客觀情事
    觀之，被告並無奪刀後，持刀押戊○○欲以此抵擋其他人阻止其離去之行為，而
    係蘇某端坐在椅子時，被告持刀攻擊之。準此，被告於八十九年三月九日凌晨二
    時二十分許，邀同友人前往高雄市○○○路一七八號二樓「法蘭名歌鋼琴酒吧」
    與戊○○商談債務問題，雙方因而發生爭執，被告先徒手掌毆告訴人乙下後，並
    稱：「兄弟最近不好，討什麼錢，沒跟你翻桌已經不錯了」等語，因告訴人要求
    被告聲量放低，被告因而心生不滿，即持其所有預先藏放之短刀乙支，反手握刀
    （刀尖向下）二度攻擊告訴人，造成告訴人受有如上開傷害等情，堪予認定。是
    被告所辯上情，並不足採信。
  (四)按水果刀係屬利器，而胸部屬人體之要害部位，持刀械之利器並反手握刀（刀尖
    向下），直接刺入人體，足以致人於死，為一般人所具之常識，更為被告所明知
    ；被告持上開刀械並反手握刀（刀尖向下）自正面由上往下攻擊告訴人之胸部，
    並於為他人勸阻架開後，接續持刀向告訴人胸部等部位猛刺，復告訴人所受手部
    及腳部之傷害，顯係以手及腳架擋被告攻擊其胸部所受之傷害，是被告並非僅向
    告訴人之手部及腳部，而係朝向其胸部砍殺，且觀之被害人所受「左前胸切割傷
    二處（分別為六公分、六公分）、左上臂切割傷一處五公分（深及肌肉）、左下
    肢切割傷三處（分別為五公分、三公分、八公分）、左手背切割傷二公分、左側
    外傷性氣胸」等傷害，並送醫後緊急施行手術並住院治療，始倖免於難，有高雄
    醫學大學附設中和紀念醫院八十九年十月十六日高醫附秘字第二六二四號函在
    卷可按，均足見被告下手之初用力甚猛，謂無殺人犯意，孰能置信？又被告於攻
    擊告訴人時，除告訴人防衛性抵擋外，並為上開著深色上衣之男子阻止，仍造成
    告訴人受有如上傷害，，益徵當時被告確有殺人之意思甚明。準此，被告辯稱：
    伊並無殺告訴人之意云云，顯係事後卸責之詞，殊難採信。
  (五)綜上所述，本件事證明確，被告上開殺人未遂之犯行，應堪認定。
二、核被告丙○○所為，係犯刑法第二百七十一條第二項、第一項之殺人未遂罪。被
    告已著手於犯罪行為之實施，而未至死亡之結果，為未遂犯，酌依刑法第二十六
    條前段規定，減輕其刑。爰審酌被告之品行，僅因與告訴人之債務問題，而起殺
    人之犯意，且事後亦未與告訴人達成民事和解，犯罪之手段、目的均不足取，然
    廿其前無犯罪科刑之紀錄，素行良好及被害人所受傷害程度等一切情狀，量處如
    主文所示之刑，以資懲儆。至供犯罪所用之水果刀一把，並未扣案，且已不知遺
    落何處，業據被告供明在卷，為免日後執行困難，爰不另為沒收之諭知，併此敘
    明。
據上論斷，應依刑事訴訟法第二百九十九條第一項前段、刑法第二百七十一條第二項
、第一項、第二十六條前段，判決如主文。
中      華      民      國    九十一    年      四      月     三十     日
                                  臺灣高雄地方法院刑事第二庭
                                      法  官卓立婷
右正本證明與原本無異。
如不服本判決，應於判決送達後十日內，向本院提出上訴狀。
                                      書記官    陳家宏
中    華    民    國      九十一      年      五      月      三      日
